臺灣新北地方法院刑事判決　　　　　　109年度金訴字第178號
公　訴　人　臺灣新北地方檢察署檢察官
被　　　告　高世豪



指定辯護人　本院公設辯護人　湯明純　
上列被告因違反洗錢防制法等案件，經檢察官提起公訴（109 年
度少連偵字第197 、152 號），被告於本院準備程序中，就被訴
事實為有罪之陳述，經本院合議庭裁定由受命法官獨任進行簡式
審判程序，判決如下：
    主    文
丁○○成年人與少年犯三人以上共同詐欺取財罪，處有期徒刑壹
年肆月；未扣案之犯罪所得新臺幣陸仟元沒收，於全部或一部不
能沒收或不宜執行沒收時，追徵其價額。又成年人與少年犯三人
以上共同冒用公務員名義詐欺取財罪，處有期徒刑壹年伍月；未
扣案「臺灣台北地方法院法院清查」文件上偽造之「法務部行政
執行署台北凍結管制命令執行官印」印文壹枚沒收；未扣案之犯
罪所得新臺幣玖仟元沒收，於全部或一部不能沒收或不宜執行沒
收時，追徵其價額。又成年人與少年犯三人以上共同詐欺取財罪
，處有期徒刑壹年貳月；未扣案之犯罪所得新臺幣壹仟元沒收，
於全部或一部不能沒收或不宜執行沒收時，追徵其價額。應執行
有期徒刑壹年拾月。
    犯罪事實
一、丁○○為成年人，於民國108 年4 月間，以收取之詐欺犯罪
    所得2%為對價，加入張雲杰（另案通緝）所屬之詐欺集團，
    負責自旗下車手收取詐欺不法所得，並轉由上手收取，即俗
    稱車手頭之角色，亦負責介紹人員加入集團擔任車手，嗣丁○○介紹少年林○誼（91年10月生，真實姓名年籍詳卷），
    少年林○誼再介紹少年陳○豪（91年2 月生，真實姓名年籍
    詳卷）共同加入上開詐欺集團，均負責向被害人取款，即俗
    稱車手之角色，並分別為下列犯行：
㈠、丁○○與少年林○誼、張雲杰及其等所屬之詐欺集團成員意
    圖為自己不法之所有，基於三人以上共同犯詐欺取財及一般
    洗錢之犯意聯絡，由同詐欺集團不詳成員先於108 年11月20
    日8 時許，撥打電話給丙○○，自稱為某地下錢莊人員，佯
    稱其兒子之友人向渠等借款，其兒子為擔保人，因該友人跑
    路，故押走其兒子，須以新臺幣（下同）90萬元贖回其兒子
    云云，致其陷於錯誤，於同日11時11分許，在址設新北市○○區○○路0 段00號之85度C 前，交付現金30萬元給前來取
    款之少年林○誼，少年林○誼旋於同日12時許，在新北市樹
    林火車站，將上開現金交給丁○○收取，丁○○再於同日22
    時許，在桃園市龍潭區某車廠前，將之交給張雲杰收取，以
    製造金流之斷點，致無從追查前揭犯罪所得之去向，而掩飾
    或隱匿該等犯罪所得，丁○○並因而獲取6,000 元之報酬。
㈡、丁○○與少年林○誼、陳○豪、張雲杰及其等所屬之詐欺集
    團成員意圖為自己不法之所有，基於三人以上冒用公務員名
    義共同犯詐欺取財、一般洗錢、行使偽造公文書之犯意聯絡
    ，由同詐騙集團不詳成員先於108 年12月6 日11時許，假冒
    為戶政事務所之人員，撥打電話向甲○○佯稱有人持其身分
    證及委託書，至戶政事務所申請戶籍謄本要貸款云云，嗣由
    同詐欺集團不詳成員假冒為中正分局之警員李天明，向甲○○佯稱有人持其身分證，在玉山銀行開戶洗錢，懷疑其與該
    人有串通，會派張姓專員至其住處交付法院文書云云，假冒
    為張姓專員之少年陳○豪即至甲○○新北市板橋區太和街之
    住處（地址詳卷）前，交付由同詐欺集團不詳成員先行偽造
    之「臺灣臺北地方法院法院清查」公文書1 紙給甲○○而行
    使之，足生損害於臺灣臺北地方法院之公文書之正確性及甲○○，前開假冒為李天明警員之詐欺集團成員再行對甲○○
    佯稱會派張姓專員向其拿錢到法院公證云云，致其陷於錯誤
    ，於同日16時許，在其住處前，將現金45萬元交給假冒為張
    姓專員前來取款之少年陳○豪，少年陳○豪旋於不詳時、地
    ，將上開現金交給少年林○誼收取，少年林○誼再於不詳時
    、地，將之交給丁○○收取，丁○○嗣再於不詳時、地，將
    之交給張雲杰收取，以製造金流之斷點，致無從追查前揭犯
    罪所得之去向，而掩飾或隱匿該等犯罪所得，丁○○並因而
    獲取9,000 元之報酬。
㈢、丁○○與少年林○誼、陳○豪、張雲杰及其等所屬之詐欺集
    團成員意圖為自己不法之所有，基於三人以上共同犯詐欺取
    財及一般洗錢之犯意聯絡，由同詐欺集團不詳成員先於108
    年12月10日10時50分許，撥打電話給乙○○，佯稱其兒子在
    外擔任擔保人，積欠90萬元，已綁走其兒子，須先處理一部
    分，否則不保證其兒子安全云云，致其陷於錯誤，於同日11
    時13分許，將5 萬元包裝於白色信封內，並將之放置在新北
    市○○區○○路000 號停車格的自用小客車左後輪胎上，嗣
    由少年陳○豪前往拾取，並於同日12時31分許，在址設新北
    市○○區○○路0 段000 號之家樂福外，將上開現金交給少
    年林○誼收取，少年林○誼再於不詳時、地，將之交給丁○○收取，丁○○嗣再於不詳時、地，將之交給張雲杰收取，
    以製造金流之斷點，致無從追查前揭犯罪所得之去向，而掩
    飾或隱匿該等犯罪所得，丁○○並因而獲取1,000 元之報酬
    。
二、案經丙○○、甲○○、乙○○訴由新北市政府警察局土城、
    海山分局報告臺灣新北地方檢察署檢察官偵查起訴。
    理    由
一、證據能力部分：
    本案被告丁○○所犯係死刑、無期徒刑或最輕本刑為3 年以
    上有期徒刑或高等法院管轄第一審案件以外之罪，其於準備
    程序期日就被訴事實為有罪之陳述，經本院告知簡式審判程
    序之旨，並聽取公訴人、被告及辯護人之意見後，經合議庭
    依刑事訴訟法第273 條之1 第1 項規定裁定由受命法官獨任
    進行簡式審判程序。是本案之證據調查，依刑事訴訟法第27
    3 條之2 規定，不受同法第159 條第1 項、第161 條之2 、
    第161 條之3 、第163 條之1 及第164 條至第170 條規定之
    限制，先予敘明。
二、認定本案犯罪事實之證據及理由：
    上揭犯罪事實，業據被告坦承不諱（見金訴卷第261 頁），
    核與證人即告訴人丙○○於警詢之證述（見少連偵152 號卷
    第55至59頁）、證人即告訴人甲○○於警詢、偵查之證述（
    見少連偵152 號卷第61至69、158 至159 頁）、證人即告訴
    人乙○○於警詢之證述（見少連偵197 卷第37至39頁）、證
    人即少年林○誼於警詢、偵查中之證述（見少連偵152 號卷
    第19至24、33至41、161 至163 頁、少連偵197 卷第17至21
    頁）、證人即少年陳○豪於警詢之證述（見少連偵197 卷第
    7 至10頁、少連偵152 號卷第43至54頁）大致相符，並有10
    8 年11月20日監視錄影畫面翻拍照片（見少連偵152 卷第73
    至83頁）、少年林○誼比對照片（見少連偵152 卷第84頁）
    、少年陳○豪到案之全身照片、比對照片（見少連偵152 卷
    第71、105 頁）、臺灣臺北地方法院法院清查文件（見少連
    偵152 卷第93頁）、告訴人甲○○提出之存摺影本（見少連
    偵152 卷第95頁）、108 年12月6 日面交地點照片（見少連
    偵152 卷第97至99頁）、108 年12月6 日監視錄影畫面翻拍
    照片（見少連偵152 卷第101 至105 頁）、108 年12月10日
    監視錄影畫面翻拍照片（見少連偵197 卷第73至78頁）在卷
    可稽，足認被告具任意性之自白與事實相符，本案事證明確
    ，被告犯行堪以認定，應予依法論科。
三、論罪科刑：
㈠、按刑法第218 條第1 項所稱之公印，係指由政府依印信條例
    第6 條相關規定製發之印信，用以表示公署或公務員之資格
    ，即俗稱之大印及小官章而言。刑法所稱公印文，乃指由公
    印或印顆所表現之印影。至刑法上所指之公文書，則指公務
    員職務上製作之文書，與其上有無使用公印無涉，若由形式
    上觀察，文書之製作人為公務員，且文書之內容係就公務員
    職務上之事項所製作，即令該偽造之公文書上所載製作名義
    機關不存在，或所表現之印影並非公印，而為普通印章，然
    社會上一般人既無法辨識而仍有誤信為真正之危險，仍難謂
    非公文書（最高法院著有102 年度台上字第3627號判決意旨
    參照）。查犯罪事實一、㈡部分少年陳○豪交付給告訴人甲○○之「臺灣臺北地方法院法院法院清查」文件，形式上已
    表明係由「臺灣臺北地方法院」之國家機關所出具，並蓋有
    「法務部行政執行署台北凍結管制命令執行官印」印文，該
    印文雖與「法務部行政執行署」之印信不符，現實上亦無該
    印文所載之公務員職銜，而非屬由政府依印信條例規定所製
    發用以表示公署資格之公印文，然該文件係冒用臺灣臺北地
    方法院及法務部行政執行署名義所製作，內容又與司法案件
    相關，形式上已足以使人誤信該文書係由公務員職務上所製
    作之文書，揆諸前揭說明，仍應屬於刑法第211 條所定之公
    文書。
㈡、按洗錢防制法第2 條規定：「本法所稱洗錢，指下列行為：
    一、意圖掩飾或隱匿特定犯罪所得來源，或使他人逃避刑事
    追訴，而移轉或變更特定犯罪所得。二、掩飾或隱匿特定犯
    罪所得之本質、來源、去向、所在、所有權、處分權或其他
    權益者。三、收受、持有或使用他人之特定犯罪所得。」。
    又行為人對於特定犯罪所得，基於洗錢之犯意，參與整體洗
    錢過程中任一環節之處置、分層化或整合行為，致生新法所
    保護法益之危險者，即應屬新法所欲禁絕之洗錢行為，至該
    行為是否已使特定犯罪所得轉換成合法來源之財產，則非所
    問。而上開第1 款之洗錢行為，祗以有掩飾或隱匿特定犯罪
    所得來源之意圖，與「移轉」或「變更」特定犯罪所得之行
    為，即為已足，不以有掩飾或隱匿特定犯罪所得來源之行為
    為必要。所稱「移轉特定犯罪所得」，係指將刑事不法所得
    移轉予他人，以達成隱匿效果而言；所謂「變更特定犯罪所
    得」，乃指將刑事不法所得之原有法律或事實上存在狀態予
    以變更而達成隱匿效果。至所意圖隱匿者究為自己、共同正
    犯或他人之特定犯罪所得來源，皆非所問。又上述第2 款之
    洗錢類型，固多以迂迴曲折之方式輾轉為之，但不以透過多
    層之交易活動為限，且掩飾或隱匿之管道是否為共同正犯或
    其他第三人，亦可不問（最高法院108 年度台上字第3993號
    判決意旨參照）。經查，本案告訴人丙○○、甲○○、乙○○均係遭詐欺集團成員施用詐術陷於錯誤，進而依指示將款
    項等交付給前來取款之少年林○誼或少年陳○豪，少年陳○
    豪均係將之轉交給少年林○誼，少年林○誼再行轉給被告收
    取，被告復將之轉由張雲杰收取，是見渠等均係基於掩飾或
    隱匿特定犯罪所得來源之意圖，互相利用，將詐欺不法所得
    移轉予他人，藉此掩飾或隱匿詐欺犯罪所得之去向及所在，
    核屬前開洗錢防制法第2 條第1 款、第2 款所規定之洗錢行
    為。
㈢、核被告就犯罪事實一、㈠、㈢部分所為，均係犯刑法第339
    條之4 第1 項第2 款之三人以上共同詐欺取財罪、洗錢防制
    法第14條第1 項之洗錢罪；就犯罪事實一、㈡部分所為，係
    犯刑法第216 條、第211 條之行使偽造公文書、刑法第339
    條之4 第1 項第1 款、第2 款之三人以上共同冒用公務員名
    義詐欺取財罪、洗錢防制法第14條第1 項之洗錢罪。
㈣、被告與少年林○誼、陳○豪、張雲杰及其等所屬之詐欺集團
    成員間，就犯罪事實一、㈡、㈢部分有犯意聯絡及行為之分
    擔，應論以共同正犯。被告與少年林○誼、張雲杰及其等所
    屬之詐欺集團成員間，就犯罪事實一、㈠部分有犯意聯絡及
    行為之分擔，應論以共同正犯。
㈤、被告就犯罪事實一、㈠、㈢部分所犯三人以上共同詐欺取財
    、洗錢罪之行為，同時侵害告訴人丙○○、乙○○之個人財
    產法益及國家社會法益，二者局部重合，應依刑法第55條之
    規定，均從一重之三人以上共同詐欺取財罪論處。被告就犯
    罪事實一、㈡部分所犯之行使偽造公文書、三人以上共同冒
    用公務員名義詐欺取財、洗錢之行為，同時侵害告訴人甲○○之個人財產法益、公文書之信用性及國家社會法益，行為
    局部重合，亦應依刑法第55條之規定，從一重之三人以上共
    同冒用公務員名義詐欺取財罪論處。
㈥、按成年人教唆、幫助或利用兒童及少年犯罪或與之共同實施
    犯罪或故意對其犯罪者，加重其刑至二分之一，兒童及少年
    福利與權益保障法第112 條第1 項前段定有明文。查被告為
    79年8 月15日生，有渠個人戶籍資料查詢結果在卷可證（見
    金訴卷第73頁），被告本案行為時，已為年滿20歲之成年人
    而本案共犯林○誼、陳○豪分別為91年10月、91年2 月生，
    亦有其等之個人戶籍資料查詢結果在卷可佐（見少連偵152
    卷第113 、123 頁），其等於本案發生時均為12歲以上未滿
    18歲之少年，被告為成年人與少年林○誼共同實施犯罪事實
    一、㈠部分之三人以上共同詐欺取財犯行，與少年林○誼、
    陳○豪共同實施犯罪事實一、㈡、㈢之三人以上共同冒用公
    務員名義詐欺取財、三人以上共同詐欺取財犯行，依前開規
    定，均應加重其刑。
㈦、爰審酌現今社會詐欺事件層出不窮、手法日益翻新，政府及
    相關單位無不窮盡心力追查、防堵，大眾傳播媒體更屢屢報
    導民眾被詐欺，甚至畢生積蓄因此化為烏有之相關新聞，本
    案被告正值青壯，不思依循正途獲取穩定經濟收入，竟擔任
    詐欺集團內車手頭、介紹人之角色，價值觀念偏差，破壞社
    會治安，造成告訴人丙○○、甲○○、乙○○之財產損失，
    所為應受相當非難；惟念及被告犯罪後自始坦承所有犯行，
    核與洗錢防制法第16條第2 項在偵查或審判中自白減刑之規
    定相符，惟未能任一告訴人達成和解或主動賠償任一告訴人
    之情況；暨渠自陳為國中肄業之智識程度，現因另案入監服
    刑，前在其母經營之早餐店幫忙，開銷由家裡支出，無收入
    ，已婚，須扶養未成年子女1 名之生活狀況（見金訴卷第26
    2 頁）等一切情狀，量處如主文所示之刑，並定其應執行之
    刑。
四、沒收部分：
㈠、按偽造之印章、印文，不問屬於犯人與否，沒收之，刑法第
    38條第2 項前段、第219 條定有明文。又偽造之書類，既已
    交付於被害人收受，則該物非屬被告所有，除偽造書類上偽
    造之印文、署押，應依刑法第219 條予以沒收外，即不得再
    對各該書類諭知沒收（最高法院43年台上字第747 號判決意
    旨參照）。查本案犯罪事實一、㈡部分偽造之公文書，已由
    少年陳○豪持向告訴人甲○○行使而交付之，非屬被告所有
    ，不得諭知沒收；惟其上所載偽造之「法務部行政執行署台
    北凍結管制命令執行官印」印文，依刑法第219 條規定，不
    論屬於犯人與否，應宣告沒收。
㈡、按犯罪所得，屬於犯罪行為人者，沒收之；前2 項之沒收，
    於全部或一部不能沒收或不宜執行沒收時，追徵其價額，刑
    法第38條之1 第1 項前段、第3 項定有明文。又按共同正犯
    犯罪所得之沒收、追徵，應就各人所分得之數為之。所謂各
    人「所分得」之數，係指各人「對犯罪所得有事實上之處分
    權限」而言。因此，若共同正犯各成員內部間，對於犯罪所
    得分配明確時，應依各人實際所得宣告沒收（最高法院107
    年度台上字第2989號判決意旨參照）。經查，本案詐欺犯罪
    ，被告係以所詐得之款項2%計算報酬，據其於警詢、偵查中
    供承在卷（見少連偵152 卷第15頁、少連偵197 卷第109 頁
    ），依此計得被告本案就犯罪事實一、㈠、㈡、㈢之犯罪所
    得分別為6,000 元（計算式：300,000 *2%=6,000 ）、9,00
    0 元（計算式：450,000 *2%=9,000 ）、1,000 元（計算式
    ：50,000 *2%=1,000），依前開規定及說明，應予宣告沒收
    ，並於全部或一部不能沒收或不宜執行沒收時，追徵其價額
    。
據上論斷，應依刑事訴訟法第273 條之1 第1 項、第299 條第1
項前段，兒童及少年福利與權益保障法第112 條第1 項前段，洗
錢防制法第14條第1 項，刑法第11條前段、第28條、第216 條、
第211 條、第339 條之4 第1 項第1 款、第2 款、第55條、第38
條之1 第1 項前段、第3 項、第219 條、第51條第5 款，刑法施
行法第1 條之1 第1 項，判決如主文。
本案經檢察官許慈儀提起公訴，檢察官江佩蓉到庭執行職務。
中    華    民    國   110    年    10    月    29    日
                  刑事第十一庭  法  官  施吟蒨  
以上正本證明與原本無異。
如不服本判決應於收受判決後20日內向本院提出上訴書狀，並應
敘述具體理由；其未敘述上訴理由者，應於上訴期間屆滿後20日
內向本院補提理由書（均須按他造當事人之人數附繕本）「切勿
逕送上級法院」。
                                書記官  張如菁
中    華    民    國   110    年    10    月    29    日
附錄論罪科刑法條：
洗錢防制法第14條第1 項
有第二條各款所列洗錢行為者，處 7 年以下有期徒刑，併科新
臺幣 5 百萬元以下罰金。
前項之未遂犯罰之。
前二項情形，不得科以超過其特定犯罪所定最重本刑之刑。
 
刑法第216 條
行使第 210 條至第 215 條之文書者，依偽造、變造文書或登載
不實事項或使登載不實事項之規定處斷。
 
刑法第211條
偽造、變造公文書，足以生損害於公眾或他人者，處 1 年以上
7 年以下有期徒刑。
 
刑法第339條之4第1項第1款、第2款
犯第 339 條詐欺罪而有下列情形之一者，處 1 年以上 7 年以
下有期徒刑，得併科 1 百萬元以下罰金：
一、冒用政府機關或公務員名義犯之。
二、三人以上共同犯之。
三、以廣播電視、電子通訊、網際網路或其他媒體等傳播工具，
    對公眾散布而犯之。
前項之未遂犯罰之。